【裁判字號】    97,消債更,1403
【裁判日期】    980619
【裁判案由】    更生事件
【裁判全文】
臺灣臺南地方法院民事裁定          97年度消債更字第1403號
聲  請  人
即  債務人  甲○○
                        號4樓.
上列當事人因消費者債務清理事件聲請更生，本院裁定如下：
    主    文
聲請人甲○○自中華民國九十八年六月十九日下午四時起開始更
生程式，並命司法事務官進行本件更生程序。
    理    由
一、按本條例所稱消費者，指五年內未從事營業活動或從事小規
    模營業活動之自然人。前項小規模營業指營業額平均每月新
    臺幣二十萬元以下者。債務人不能清償債務或有不能清償之
    虞者，得依本條例所定更生或清算程式，清理其債務。債務
    人無擔保或無優先權之債務總額未逾新臺幣一千二百萬元者
    ，於法院裁定開始清算程式或宣告破產前，得向法院聲請更
    生。債務人對於金融機構因消費借貸、自用住宅借款、信用
    卡或現金卡契約而負債務，在聲請更生或清算前，應提出債
    權人清冊，以書面向最大債權金融機構請求協商債務清償方
    案，並表明共同協商之意旨。協商成立者，應以書面作成債
    務清償方案，由當事人簽名、蓋章或按指印；協商不成立時
    ，應付與債務人證明書。消費者債務清理條例第2條第1項、
    第2項、第3條、第42條第1項及第151條第1項、第4項分別定
    有明文。次按法院開始更生程式之裁定，應載明其年、月、
    日、時，並即時發生效力，同條例第45條第1項亦有明文規
    定。
二、本件聲請意旨略以：聲請人即債務人甲○○有不能清償債務
    之情事，且其無擔保或無優先權之債務總額未逾新臺幣（下
    同）1,200萬元，復未經法院裁定開始清算程式或宣告破產
    ，前雖於民國95年7月3日與最大債權金融機構香港商香港上
    海匯豐銀行成立債務協商，每月應償還26,251元（120期，
    利率0%），然當時聲請人任職群緯人力資源有限公司，月薪
    2萬餘元，另在敏翔企業社兼職輕鋼架臨時工，賺取工資以
    償債，豈料於95年11月發生車禍而失去工作，直至96年3月
    方任職於萬九科技股份有限公司，但薪資微薄，須加上因車
    禍領取之46萬元理賠金方足以繳納協商金額，至97 年10月
    所領理賠金已使用殆盡，又找不到兼職工作，實無力履行協
    商條件，不得已毀諾，為此，依消費者債務清理條例提出本
    件更生之聲請等語。
三、經查：
  (一)聲請人前於消費者債務清理條例施行前，依金融主管機關協
    調成立之中華民國銀行公會會員辦理消費金融案件無擔保債
    務協商機制與金融機構於95年7月3日成立協商，當時聲請人
    之無擔保債務總額為3,150,150元，每月應償還26,251元，
    聲請人自95年7月10日起開始繳款，繳款27期後於97年10月
    毀諾，已據聲請人提出更生聲請狀及無擔保債務還款計劃為
    證，並有香港商香港上海匯豐銀行97年12月29日民事陳報狀
    附協定書、無擔保債務還款計劃在卷可考，堪信為真實。
  (二)次查，聲請人於95年1月至11月任職於群緯人力資源有限公
    司，11月份離職，有群緯人力資源公司函可參；另聲請人於
    95年11月13日因顱腦損傷、顱內出血，至奇美醫院急診，有
    財團法人奇美醫院診斷證明書在卷。聲請人自96年3月始任
    職於萬九科技股份有限公司迄今，97年度每月平均薪資約20
    ,626 元（97年1月至11月薪資平均值），此有萬九科技股份
    有限公司函覆本院甲○○薪資明細表附卷可參；又聲請人除
    房屋貸款1,387,925元外，其餘無擔保或無優先權之債務負
    債總額為2,343,556元；名下有聲請人所有，供自己及家屬
    居住使用之房屋1棟、土地1筆，資產總價值約為653,180元
    等事實，業據聲請人提出財團法人金融聯合徵信中心當事人
    綜合信用報告─無實物擔保債務餘額彙總資訊、債務清理條
    例前置協商專用債權人清冊、財政部臺灣省南區國稅財產歸
    屬資料清單、臺南縣佳裡地政事務所土地登記第一類謄本、
    建物登記第一類謄本、薪資明細、臺灣土地銀行房屋擔保借
    款繳息清單、客戶往來明細查詢等件為證，並經本院依職權
    調取電子稅務閘門財產所得調件明細表、薪資明細表審閱，
    核屬相符，堪信聲請人此部分主張為真實。
  (三)另聲請人育有1名子女（10歲），有戶籍謄本在卷可參。依
    內政部所公告98年度臺灣省低收入戶最低生活費用每人每月
    為9,829元【該統計係按照政府最近一年平均每人消費支出
    （包括食品費、衣著鞋襪費、房租水電費、家居管理費、醫
    療保健費、交通通訊費、娛樂教育費及雜項支出）百分之六
    十訂定】，而成人部分之基本生活費用依此標準計算，雖屬
    適當，然子女部分既係依附於父母提供之住所共同生活，且
    其日常生活較為單純，是其基本生活費用當與成人之基本生
    活費用不同（如房租費、家居管理費、通訊費等費用項目即
    非年幼子女基本生活所需費用項目），因之年幼子女基本生
    活費用應參酌97年度每人免稅額82,000元計算每人每月基本
    生活所需約6,900元為適當，並由聲請人及其配偶平均分擔
    。是以，聲請人每月薪資收入約為20,626元，扣除其個人基
    本生活所需與子女扶養費後，僅餘7,374元（計算式：00000
    －0000－0000/2＝27300），顯已無法負擔原按月清償26,25
    1元之協商條件；又聲請人之不動產資產總值約653,180元，
    其貸款金額尚有1,387,925元元，有聲請人提出之臺灣土地
    銀行房屋擔保借款繳息清單、客戶往來明細查詢可參，則縱
    處分上開不動產，對聲請人之債務減少並無助益。因聲請人
    於95年11月車禍並自原任職公司離職，致其收入減少而無法
    負擔協商條件，是認聲請人確有不可歸責於己之事由，致履
    行顯有重大困難之情形。
四、綜上所述，依聲請人之收入及必要生活支出，確實無法支付
    協商之清償金額，是認尚無可歸責於己之事由，致不能履行
    協商條件。此外，本件又查無債務人有消費者債務清理條例
    第6條第3項、第8條或第46條各款所定駁回更生聲請之事由
    存在，則債務人聲請更生，應屬有據，並命司法事務官進行
    本件更生程序，爰裁定如主文。
中    華    民    國    98    年    6     月    19    日
              民事第三庭    法      官  蔡孟珊
上為正本係照原本作成。
本件不得抗告。
本裁定已於98年6月19日下午4時公告。
中    華    民    國    98    年    6     月    19    日
                            書  記  官  吳幸芳


司法院資訊處製作；財團法人民間司法改革基金會備份。
